臺灣新北地方法院刑事判決
                                      110年度訴字第647號
公  訴  人  臺灣新北地方檢察署檢察官
被      告  林煒盛


指定辯護人  本院公設辯護人彭宏東
上列被告因違反藥事法等案件，經檢察官提起公訴（110年度偵
字第4649號、第13045號、第13046號），本院判決如下：
    主  文
甲○○犯如附表編號1至編號2主文欄所示之罪，各處如附表編號1
至編號2主文欄所示之宣告刑及沒收。
    事  實
一、甲○○明知甲基安非他命、伽瑪羥基丁酸（Gamma Hydroxybut
    yric Acid、Gammahydroxybutyrate、GHB）均屬毒品危害防
    制條例第2條第2項第2款明定之第二級毒品，甲基安非他命
    亦屬藥事法所列管之禁藥，不得非法轉讓或持有，竟分別為
    下列犯行：
(一)於民國109年9月1日6時21分許，以其持用之Apple廠牌、型
    號iPhone 12 pro max行動電話通訊軟體「Line」作為聯絡
    工具，接獲丁○○以訊息聯繫欲索取禁藥即第二級毒品甲基安
    非他命後，仍基於轉讓禁藥即第二級毒品之犯意，同意有償
    轉讓，並於同日8時46分許，由丁○○友人丙○○自其中國信託
    商業銀行（下稱中信銀行）帳戶匯款新臺幣（下同）2,600
    元至甲○○之中信銀行帳戶（帳號均詳卷）後，甲○○即於同日
    9時5分許，在其新北市○○區○○路00號7樓之1住處內，有償轉
    讓重約1公克之禁藥即第二級毒品甲基安非他命1包與丁○○、
    丙○○，供渠等施用。嗣丁○○、丙○○於翌（2）日17時35分許
    ，因另涉毒品案件為警持搜索票執行搜索（搜索處所地址詳
    卷），查獲並扣得施用剩餘之殘渣袋10枚、吸食器1組（丁○○、丙○○施用毒品罪嫌部分，另經檢察官以109年度毒偵字第
    6138號、6139號為附命戒癮治療之緩起訴處分），經渠等供
    稱曾向甲○○取得甲基安非他命，始循線查悉上情；
(二)又基於持有第二級毒品之犯意，於110年1月19日為警查獲前
    某時，在不詳地點，向李堃（涉犯販賣毒品案件，另案由臺
    灣臺北地方法院審理中）及真實姓名、年籍資料不詳，自稱
    「李詳儒」之成年人處取得重量不詳之第二級毒品甲基安非
    他命及含有第二級毒品伽瑪羥基丁酸成分之液體（俗稱「G
    水」）1瓶而持有之。嗣於110年1月19日10時51分許，為警
    持本院核發之搜索票在其上址住處執行搜索，當場查獲並扣
    得使用過而內含第二級毒品甲基安他命殘渣之注射針筒1支
    及曾盛裝上開含有第二級毒品伽瑪羥基丁酸成分液體之殘渣
    瓶1瓶（毛重3.23公克）與不含毒品成分之注射針筒24支，
    始悉上情（甲○○嗣經採尿送驗結果為毒品陰性反應）。
二、案經臺北市政府警察局松山分局報告臺灣新北地方檢察署檢
    察官偵查起訴。
    理  由
一、證據能力：
(一)證人丁○○、丙○○於警詢所為證述無證據能力： 
    按被告以外之人於審判外之言詞或書面陳述，除法律有規定
    者外，不得作為證據；被告以外之人於檢察事務官、司法警
    察官或司法警察調查中所為之陳述，與審判中不符時，其先
    前之陳述具有較可信之特別情況，且為證明犯罪事實存否所
    必要者，得為證據，刑事訴訟法第159條第1項、第159條之2
    分別定有明文。證人丁○○、丙○○於警詢中就被告甲○○本件轉
    讓禁藥即第二級毒品部分所涉事實為見聞之證詞，屬被告以
    外之人所為之言詞供述，就被告而言，係審判外之陳述，辯
    護人於本院準備程序暨審理中為被告利益辯護時均否認其證
    據能力，且無證據顯示證人2人於製作警詢筆錄時的原因、
    過程與外在環境具有「較可信的特別情況」而得依刑事訴訟
    法第159條之2規定例外取得證據能力情形，上開證人2人復
    於本院審理中經依法傳訊到庭而為證述，並由檢察官、被告
    及辯護人對之行使詰問權，應認證人2人於警詢中之陳述亦
    無作為證據之必要，認無證據能力。
(二)次按被告以外之人於審判外之陳述，雖不符合刑事訴訟法第
    159條之1至第159條之4之規定，而經當事人於審判程序同意
    作為證據，法院審酌該言詞陳述或書面陳述作成時之情況，
    認為適當者，亦得為證據，刑事訴訟法第159條之5第1項定
    有明文。本案認定事實所引用卷內其餘被告以外之人於審判
    外之陳述，雖屬傳聞證據，惟檢察官、被告及辯護人於本院
    準備程序時均表示同意作為證據方法而不予爭執，於辯論終
    結前亦未對該等證據之證據能力聲明異議，本院復審酌上開
    證據資料製作時之情況，尚無違法不當及證明力明顯過低之
    瑕疵，與本案待證事實復具有相當關連性，以之作為證據應
    屬適當，依上開規定，認前揭證據資料均得為證據，有證據
    能力。
(三)至本件其餘非供述證據部分，無傳聞法則之適用，且無事證
    足認係實施刑事訴訟程序之公務員因違背法定程序而取得，
    與本案待證事實復具有自然之關連性，復經本院依法踐行調
    查程序，皆應有證據能力。
二、認定事實所憑之證據及得心證之理由：
(一)上開犯罪事實，業據被告於警詢、偵查中及本院準備程序暨
    審理時均坦承不諱（見臺灣新北地方檢察署110年度偵字第4
    649號卷《下稱偵一卷》第4頁至第5頁背面、第70頁至第72頁
    、本院110年度訴字第647號卷《下稱本院卷》第90頁、第201
    頁至第209頁），核與證人丁○○、丙○○於偵查中及本院審理
    時具結證述之情節相符（偵一卷第65頁至第66頁、本院卷第
    172頁至第207頁），並有臺北市政府警察局松山分局搜索扣
    押筆錄、扣押物品目錄表各2份（扣押物品目錄表記載扣得
    注射針筒為15支等語有誤，經清點應為共25支）、本院核發
    之搜索票、被告中信銀行帳戶帳戶資料與交易明細表、證人
    丙○○帳戶資料、扣案物及通訊軟體對話翻拍照片、台灣尖端
    先進生技醫藥股份有限公司110年2月2日序號松山-10號濫用
    藥物檢驗報告、臺北市政府警察局偵辦毒品案件尿液檢體委
    驗單各1份附卷可稽（偵一卷第37頁至第40頁、第42頁至第4
    7頁、第52頁至第54頁、臺灣新北地方檢察署110年度偵字第
    13045號卷《下稱偵二卷》第15頁、第17頁、同檢察署110年度
    偵字第13046號卷《下稱偵三卷》第43頁至第46頁）。又被告
    遭扣案使用過之注射針筒1支及殘渣瓶1瓶（毛重3.23公克）
    ，經送交通部民用航空局航空醫務中心刮取殘渣及以乙醇沖
    洗，注射針筒1支檢出第二級毒品甲基安非他命成分，殘渣
    瓶1瓶則檢出第二級毒品伽瑪羥基丁酸成分等情，有該中心1
    10年1月28日航藥鑑字第0000000號毒品鑑定書1份足憑（偵
    二卷第14頁）。此外，證人丁○○、丙○○於109年9月3日經警
    採尿送驗，由台灣尖端先進生技醫藥股份有限公司鑑驗結果
    ，均呈安非他命、甲基安非他命陽性反應；渠等另案遭扣案
    之吸食器1組、殘渣袋1袋經送交通部民用航空局航空醫務中
    心刮取殘渣及以乙醇沖洗，亦檢出甲基安非他命成分等情，
    有交通部民用航空局航空醫務中心109年9月16日航藥鑑字第
    0000000號毒品鑑定書、台灣尖端先進生技醫藥股份有限公
    司109年9月22日報告序號松山-2號、松山-3號濫用藥物檢驗
    報告（檢體編號：135933號、135934號）、臺北市政府警察
    局偵辨毒品案件尿液檢體委驗單各2份可憑（偵三卷第49頁
    至第50頁、第52頁、第54頁、第56頁）。綜上所述，足認被
    告具任意性且不利於己之自白，與前揭事證彰顯之事實相符
    ，應堪採信屬實。
(二)至公訴意旨雖認被告係意圖營利，基於販賣第二級毒品之犯
    意，以2,600元對價販賣上開重約1公克之第二級毒品甲基安
    非他命1包與證人丁○○、丙○○等語，然此經被告否認，堅稱
    ：係之前本來有約好，但對方沒有來拿，伊並未獲利等語，
    經查：
　1.按販賣與轉讓毒品，行為人均有交付毒品之外觀，二者之區
    別乃在販賣毒品者主觀上有營利之意圖，轉讓者則無。而此
    營利意圖之有無，自應依證據認定之，倘卷內事證不足證明
    被告有營利之意圖，依罪疑惟輕原則，自難以販賣毒品罪相
    繩。次按販賣毒品罪，以有營利之意圖為前提，如無營利意
    圖，無論其轉讓名稱之為買賣、互易或贈與，均非此所謂之
    販賣。故如無營利之意思，且僅以低於進價轉讓，或以與進
    價相同之價格賣出，因其並未從中牟利，即不能論以販賣毒
    品罪，而僅應成立轉讓罪（最高法院101年度台上字第6421
    號判決意旨參照）。
  2.公訴意旨認被告主觀上有營利之意圖，無非係以證人丁○○、丙○○均證稱被告有收取2,600元等語，為其主要論據，惟販賣毒品係違法行為，亦無公定價格，可任意分裝增減份量及純度，且每次買賣之價格、數量，亦隨時依雙方之關係深淺、資力、需求量、對行情之認知、來源是否充裕、查緝是否嚴緊、購買者被查獲時供出來源之可能風險評估等因素，而異其標準，故常機動調整，非可一概而論。酌以證人丁○○於審理時結證稱：伊與被告係在交友軟體認識，在與被告交易前，伊買1公克甲基安非他命最低約3,000元，其餘沒有低於3,000元，伊以2,600元向被告購買覺得很便宜等語（本院卷第172頁至第178頁）；證人丙○○亦於審理時結證稱：伊購買1公克甲基安非他命大約在2,500元至3,000元之間，2,600元算是合理價格等語（本院卷第194頁），則依證人2人上開證述，渠等向被告取得毒品所付出之款項，顯然低於當時甲基安非他命之市價行情，已難單以被告有收取價金，即以此推論被告有自該次交易中牟利，而有營利之行為及意圖。況觀諸被告與證人丁○○間通訊軟體對話紀錄，證人丁○○於109年8月23日有傳送：「在嗎」、「你想和我玩嘛？上次沒玩到！」等訊息予被告，被告回覆「可以」，證人丁○○又傳訊「可是我沒東西了...能用你的嗎！」之訊息，之後雙方有相約一同為性行為，惟同日稍晚證人丁○○又稱「抱歉！我爸突然打電話叫我回去一趟」等語，嗣於同年9月1日，證人丁○○又傳訊「在嗎」、「在嗎」、「上次抱歉拉！你說想來玩結果沒回你」、「我想問你1個還是多少錢、忘記了」，被告則稱：「幹嘛」、「我不會再幫你拿囉」，證人丁○○傳訊「為什麼呢」、「我哪裡錯了、我跟你道歉」，被告回覆「我覺得不回我訊息、加騙我」，證人丁○○詢問「抱歉！對不起！因為我只有要玩的時候才會去密你」，被告稱「上次上次騙我我也不太懂」，證人丁○○又傳訊「會騙你、主要原因都是我跟我B吵架了！」、「因為我們有時候會為了約不約多人吵架」、「非常抱歉！」、「因為我怕你覺得我們很搞笑所以我都沒有跟你說原因」等語（偵一卷第42頁及背面），此據證人丁○○於審理時亦明確證稱：伊在通訊軟體上傳送「在嗎」、「你想和我玩嘛？上次沒玩到！」等訊息，係要約碰面做性行為，因為之前在109年8月23日之前曾經約過，那次應該是伊沒去等語（本院卷第183頁至第184頁），足認被告與證人丁○○間除毒品事宜外，已先有相約為性行為之舉止，且有以毒品助興之情，雙方具有一定情誼存在，已非單純之毒品交易買家與賣家之關係，故被告辯稱此次（即109年9月1日該次）在證人丁○○傳訊表示有毒品需求後，係基於雙方情誼，始同意給予甲基安非他命乙節，即非屬無據，此與一般毒品交易發生在素昧平生之人，或交情普通，僅因毒品而有所來往間之情形有異，尚難相提並論，無從單以被告與證人丁○○、丙○○間之有償交易客觀事實，即推論被告有營利之意圖。況被告於證人丁○○詢問毒品事宜之初，尚曾告以因證人丁○○先前騙伊且不回訊息，故不會再幫證人丁○○拿取毒品等語，益徵其主觀上當無以毒品營利之意圖甚明。至證人丁○○雖曾證稱；「（問：你認為被告有無賺你差價？）應該多少會有。」等語（本院卷第180頁），然此充其量僅係證人丁○○主觀臆測，自難遽憑為不利被告事實之認定，且除其上揭證述外，遍查全卷，並無其他積極事證可佐證認定被告主觀上有販賣第二級毒品以營利之犯意意圖，自難逕以推測擬定之方法，認被告主觀上有販賣第二級毒品之犯意。
(三)綜上，本案被告確有轉讓禁藥即第二級毒品予證人丁○○、丙○○，並向之收取價金2,600元之事實，然並無積極事證足資
    認定被告主觀上係基於營利之意圖而為之。綜上所述，被告
    確有本件有償轉讓禁藥及持有第二級毒品之犯行，本案事證
    明確，被告犯行堪以認定，應依法論科。
三、論罪：
(一)按甲基安非他命、伽瑪羥基丁酸均係毒品危害防制條例第2
    條第2項第2款明定之第二級毒品，甲基安非他命並為安非他
    命之衍生物，係安非他命類之藥品，前經行政院衛生署（現
    改制為行政院衛生福利部）先後於69年12月8日、75年7月11
    日公告列入藥物藥商管理法第16條第1款（即現行藥事法第2
    2條第1項第1款）禁藥管理，嗣於79年10月9日雖再以衛署藥
    字第904142號公告，而列入麻醉藥品管理條例（即現行管製
    藥品管理條例）第2條第4款所定之「化學合成類麻醉藥品」
    管理，並明定於管制藥品管理條例第3條所指「管制藥品」
    （即藥事法第11條之管制藥品），迄今猶未解除，故甲基安
    非他命為藥事法第22條第1項第1款所稱之禁藥無疑（最高法
    院82年度台上字第2259號判決意旨參照）。是明知為甲基安
    非他命而轉讓者，其轉讓行為同時該當於毒品危害防制條例
    第8條第2項之轉讓第二級毒品罪及藥事法第83條第1項之轉
    讓禁藥罪，屬法條競合，自應依「重法優於輕法」、「後法
    優於前法」、「特別法優於普通法」等法理擇一處斷，以免
    評價過當。而藥事法第83條第1項轉讓禁藥罪之法定本刑即
    「7年以下有期徒刑，得併科新臺幣5,000萬元以下罰金」，
    較毒品危害防制條例第8條第2項轉讓第二級毒品罪之法定本
    刑即「6月以上5年以下有期徒刑，得併科新臺幣70萬元以下
    罰金」為重，是轉讓甲基安非他命除轉讓達一定數量（依行
    政院98年11月20日院臺法字第0980073647號令修正訂定之「
    轉讓毒品加重其刑之數量標準」第2條第1項第2款規定，轉
    讓第二級毒品達淨重10公克以上）、或成年人對未成年人為
    轉讓行為、或明知為懷胎婦女而對之為轉讓行為，依毒品危
    害防制條例第8條第6項、第9條各有加重其刑至二分之一之
    特別規定，而應依各該分則加重規定處罰者外，均應依藥事
    法第83條第1項之規定處罰（最高法院109年度台上大字第10
    89號刑事裁定意旨參照）。
(二)揆諸上開說明，本件被告轉讓甲基安非他命之對象丙○○係成
    年男子，至丁○○雖於案發時尚未成年，然依證人丁○○證稱：
    伊在通訊軟體上之個人資料部分係登載20歲，只要上那個平
    臺的人都會看到上開資料，伊並未跟被告說伊真實生日或年
    紀等語（本院卷第181頁至第182頁），被告亦稱不知證人丁○○真實年齡，以為其為26歲，不知道未成年等語（本院卷第
    208頁），是客觀上並無事證足認被告知悉丁○○係未成年人
    ，此外亦無證據證明被告轉讓之甲基安非他命已達10公克以
    上，無從證明被告轉讓毒品已達一定數量，本件自無毒品危
    害防制條例第8條第6項、第9條規定加重其刑之情形，應優
    先適用藥事法處罰。從而，核被告於本案就事實欄一、(一)
    部分轉讓甲基安非他命之行為，應依藥事法第83條第1項之
    轉讓禁藥罪處斷。公訴意旨認被告此部分係犯販賣第二級毒
    品罪嫌，容有未洽，惟起訴之社會基本事實同一，且本院業
    已當庭告知被告上開罪名（本院卷第170頁），並給予陳述
    意見之機會，已足保障被告之防禦權，應由本院於社會基本
    事實同一之範圍內，依刑事訴訟法第300條規定變更起訴法
    條並依法審究。另被告就事實欄一、(二)部分持有第二級毒
    品甲基安非他命及含第二級毒品伽瑪羥基丁酸成分液體之行
    為，則係犯毒品危害防制條例第11條第2項之持有第二級毒
    品罪。
(三)被告轉讓禁藥前、後持有禁藥之行為，與轉讓禁藥之行為，
    為實質上一罪之階段行為，高度之轉讓行為既已依藥事法處
    斷，依法律適用完整性之法理，其低度之持有行為自不得再
    行割裂適用毒品危害防制條例予以處罰（最高法院82年度台
    上字第4076號判決意旨參照）。另藥事法對於持有禁藥之行
    為未設有處罰規定，自不生持有之低度行為為轉讓之高度行
    為所吸收之問題。
(四)被告所犯轉讓禁藥罪與持有第二級毒品罪間，犯意各別，行
    為互殊，應分論併罰。
四、科刑
(一)累犯之加重事由：
　  被告前因持有毒品案件，經本院以108年度審簡字第1102號
    判處有期徒刑6月確定，於109年4月29日易科罰金執行完畢
    ；又因轉讓毒品案件，經本院以109年度簡上字第60號判處
    有期徒刑4月確定，並與前開6月有期徒刑經本院以109年度
    聲字第2461號裁定應執行有期徒刑9月確定，於109年8月10
    日易科罰金執行完畢等情，有臺灣高等法院被告前案紀錄表
    在卷可考，其於有期徒刑執行完畢5年內，故意再犯本案有
    期徒刑以上之罪，顯已符刑法第47條第1項之累犯要件。經
    審酌被告前案含持有、轉讓毒品等案件，犯罪類型與本案均
    為毒品相關案件，罪質部分與本案具有關聯性，且其執行完
    畢未及1月，即再犯本案轉讓禁藥及持有毒品案件，足徵前
    開有期徒刑執行對被告未生警惕作用，被告對於刑罰之反應
    力薄弱，如加重其刑，尚不至於使「行為人所受的刑罰」超
    過「其所應負擔罪責」，爰依司法院大法官釋字第775號解
    釋意旨及刑法第47條第1項，就其所犯2罪，均加重其法定最
    高及最低度刑。
(二)刑之減輕事由：　　　　
  1.法律適用之說明：
　　按行為人轉讓同屬禁藥之第二級毒品甲基安非他命（未達法
    定應加重其刑之一定數量）予成年人（非孕婦），依重法優
    於輕法之原則，擇較重之藥事法第83條第1項轉讓禁藥罪論
    處，如行為人符合毒品條例第17條第2項規定之要件，仍應
    適用該條項規定減輕其刑。本於同一法理，依法規競合之例
    ，雖應擇較重之藥事法第83條第1項轉讓禁藥罪論處，倘被
    告符合毒品條例第17條第1項規定之要件，亦應適用該條項
    規定減輕或免除其刑，始符平等原則（最高法院刑事大法庭
    109年度台上大字第4243號裁定、110年度台上字第552號刑
    事判決意旨參照）。是本件被告轉讓禁藥即第二級毒品部分
    ，雖應論以轉讓禁藥罪，惟揆諸前揭見解，並從憲法罪刑相
    當、平等原則立論及法律可割裂適用精神，非無適用毒品危
    害防制條例第17條第1項、第2項之餘地，合先敘明。
　2.偵審自白：
　　次按犯毒品危害防制條例第4條至第8條之罪於偵查及審判中
    均自白者，減輕其刑，同條例第17條第2項定有明文。查被
    告於警詢、偵查中及本院審理時，均坦承確有轉讓上開禁藥
    即第二級毒品甲基安非他命予證人丁○○、丙○○之行為等語，
    則被告雖就檢察官起訴之販賣毒品部分為否認，然其既有於
    偵查及審判中就轉讓毒品犯行為自白，自應依毒品危害防制
    條例第17條第2項之規定，就其所犯轉讓禁藥罪部分，減輕
    其刑。
  3.供出毒品來源，因而查獲其他正犯或共犯：
　　(1)再按毒品危害防制條例第17條第1項規定：「犯第4條至 
        第8條、第10條或第11條之罪，供出毒品來源，因而查
       獲其他正犯或共犯者，減輕或免除其刑」。所稱「供出
       毒品來源，因而查獲其他正犯或共犯者」，係指犯罪行
       為人供出毒品來源之對向性正犯，或與其具有共同正犯
       、共犯（教唆犯、幫助犯）關係之毒品由來之人的相關
       資料，使調查或偵查犯罪之公務員得據以對之發動調查
       或偵查程序，並因此而確實查獲其人、其犯行者。再者
       ，所謂「供出毒品來源，因而查獲」，係指被告詳實供
       出毒品來源之具體事證，因而使有偵查（或調查）犯罪
       職權之公務員知悉而對之發動偵查（或調查），並因而
       查獲者而言。而其中所言「查獲」，係指各該犯罪者供
       出其毒品來源者之具體人別資料，例如：姓名、年籍、
       住居所或其他足資辨別之特徵，使偵查犯罪之公務員因
       而對之發動偵查，並查得該毒品來源者之犯罪而言（最
       高法院99年度台非字第293號判決意旨參照）。
　　(2)經查：被告就上開轉讓禁藥及持有第二級毒品犯行，業
       於偵查中供稱此部分毒品來源為李堃、「李詳儒」等人
       ，雖「李詳儒」經本院查詢並無此姓名之人之刑案前科
       （本院卷第151頁），然警方因而查獲其他正犯李堃，並
       經臺灣臺北地方檢察署檢察官對其販賣毒品與本案被告
       之犯行以110年度偵字第25151號提起公訴，有該案起訴
       書在卷可查，足認被告有供出毒品來源因而查獲之情形
       ，爰依毒品危害防制條例第17條第1項規定，就其所犯2
       罪，均減輕其刑；且本院酌以被告本案犯罪之情節程度
       ，認以對被告減刑即為已足，無免除其刑之必要，但得
       依刑法第66條規定減輕至三分之二。
(三)先加後減：
　　被告就所犯轉讓禁藥罪部分（即事實欄一、(一)部分）同時
    有累犯加重事由及毒品危害防制條例第17條第1項（供出毒
    品來源，且得減輕至三分之二）、同條第2項（偵審自白）
    減刑事由，爰依刑法第70條、第71條第1項、第2項規定，先
    加後減並先依較少之數減輕後遞減之；就持有第二級毒品罪
    部分（就事實欄一、(二)部分）則同時有累犯加重事由及毒
    品危害防制條例第17條第1項（供出毒品來源，且得減輕至
    三分之二）之減刑事由，依刑法第71條第1項規定，先加後
    減之。
(四)量刑之審酌：
　　爰以行為人之責任為基礎，審酌被告無視政府對杜絕毒品犯
    罪之禁令及對藥物之行政管理，明知甲基安非他命、伽瑪羥
    基丁酸均為經管制之第二級毒品，甲基安非他命並為經管制
    之禁藥，若濫行施用，將對施用者身心造成嚴重傷害，進而
    影響施用者經濟能力，甚且造成家庭破裂，被告仍恣意為本
    案轉讓甲基安非他命及持有甲基安非他命、含伽瑪羥基丁酸
    之液體犯行，其所為助長毒品氾濫，戕害他人身心健康，並
    危害社會治安及國家對於藥物之行政管理，行為誠屬不當，
    應予非難；惟念被告本件轉讓禁藥之數量僅1次，持有毒品
    數量甚微，且於偵審中均坦承犯行，犯後態度良好，並兼衡
    被告之犯罪動機、目的、手段、所生危害、刑案前科之素行
    紀錄，及被告為五專肄業之智識程度、於本院審理時自陳現
    從事人壽工作、父親退休、母親中風、姊姊已婚等語，暨其
    家庭經濟狀況為勉持（參見本院卷第210頁審理筆錄、第25
    頁被告之戶政資料查詢結果、偵一卷第4頁警詢筆錄所載受
    詢問人資料欄）等一切情狀，就被告所犯2罪，各量處如主
    文所示之刑，以示懲儆，並就持有第二級毒品部分之刑，諭
    知易科罰金之折算標準。又藥事法第83條第1項之法定刑度
    為「7年以下有期徒刑，得併科新臺幣5千萬元以下罰金」，
    其最重本刑已逾5年，不符刑法第41條第1項之規定，故毋庸
    諭知易科罰金之折算標準，併此敘明。
五、沒收：
(一)扣案毒品：
　　按查獲之第一、二級毒品及專供製造或施用第一、二級毒品
    之器具，不問屬於犯罪行為人與否，均沒收銷燬之，毒品危
    害防制條例第18條第1項前段定有明文。本件扣案注射針筒1
    支及殘渣瓶1瓶（毛重3.23公克））經送交通部民用航空局
    航空醫務中心以乙醇沖洗，分別檢出第二級毒品甲基安非他
    命及伽瑪羥基丁酸成分乙節，有前揭毒品鑑定書在卷為憑，
    自應依毒品危害防制條例第18條第1項前段之規定，於其持
    有第二級毒品犯行諭知沒收銷燬；又盛裝上開甲基安非他命
    與伽瑪羥基丁酸之注射針筒1支及殘渣瓶1個，因其上殘留之
    毒品殘渣難以析離，且無析離之實益與必要，應當整體視之
    為毒品而併予宣告沒收銷燬。至檢驗取樣部分，則因已用罄
    滅失，自無庸再為沒收銷燬之諭知。
(二)供犯罪所用之物：
    按犯毒品危害防制條例第4條至第9條、第12條、第13條或第
    14條第1項、第2項之罪者，其供犯罪所用之物，不問屬於犯
    罪行為人與否，均沒收之，同條例第19條第1項定有明文。
    本件被告未扣案之Apple廠牌、型號iPhone 12 pro max行動
    電話1支為被告所持用、供作聯繫轉讓禁藥事宜之用乙情，
    已據其於本院審理時供陳在卷（本院卷第79頁），復有前揭
    通訊軟體對話擷圖照片在卷可佐，雖該行動電話遭臺北市政
    府警察局萬華分局另案扣案，惟被告該案所涉施用毒品案件
    ，業經臺灣臺北地方檢察署檢察官以110年度毒偵字515號、
    第3153號為緩起訴處分，有該案緩起訴處分書、臺北市政府
    警察局萬華分局扣押物品目錄表可憑，是該另案扣案之行動
    電話既未曾經法院宣告沒收，則不問屬於犯罪行為人與否，
    仍應依毒品危害防制條例第19條第1項規定於本案諭知沒收
    。
(三)犯罪所得：
    次按犯罪所得，屬於犯罪行為人者，沒收之，前二項之沒收
    ，於全部或一部不能沒收或不宜執行沒收時，追徵其價額，
    刑法第38條之1第1項及第3項亦有明文。經查，被告本次有
    償轉讓禁藥犯行所得之價金2,600元，核屬其犯罪所得，雖
    未經扣案，惟依卷內證據並無其變得之物或財產上利益及其
    孳息，又乏事證足認被告已將此犯罪所得轉給第三人，且經
    核本案情節，復無刑法第38條之2第2項不宜執行沒收之情事
    ，仍應依刑法第38條之1第1項前段、第3項之規定宣告沒收
    ，並諭知於全部或一部不能沒收或不宜執行沒收時，追徵其
    價額。
(四)又本件一併扣案之注射針筒其餘24支，既未檢出有毒品成分
    ，亦查無證據足認與本案所為販賣或持有毒品犯行有關，核
    其性質復非屬違禁物或應義務沒收之物，爰均不予宣告沒收
    。
據上論斷，應依刑事訴訟法第299條第1項前段、第300 條（依刑
事判決精簡原則，僅記載程序法條文），判決如主文。
本案經檢察官乙○○偵查起訴，由檢察官吳宗光到庭執行公訴。
中　　華　　民　　國　　111 　年　　3 　　月　　15　　日
                  刑事第十三庭  審判長法  官  陳昭筠

                                      法  官  陳幽蘭

                                      法  官  林建良
上列正本證明與原本無異。
如不服本判決，應於判決送達後20日內敘明上訴理由，向本院提
出上訴狀 (應附繕本) ，上訴於臺灣高等法院。其未敘述上訴理
由者，應於上訴期間屆滿後20日內向本院補提理由書「切勿逕送
上級法院」。
                                      書記官  陳昇宏
中　　華　　民　　國　　111 　年　　3 　　月　　18　　日

附錄本案論罪科刑法條全文：
藥事法第83條
明知為偽藥或禁藥，而販賣、供應、調劑、運送、寄藏、牙保、
轉讓或意圖販賣而陳列者，處 7 年以下有期徒刑，得併科新臺
幣 5 千萬元以下罰金。
犯前項之罪，因而致人於死者，處 7 年以上有期徒刑，得併科
新臺幣 1 億元以下罰金；致重傷者，處 3 年以上 12 年以下有
期徒刑，得併科新臺幣 7 千 5 百萬元以下罰金。
因過失犯第 1 項之罪者，處 2 年以下有期徒刑、拘役或科新臺
幣 5 百萬元以下罰金。
第 1 項之未遂犯罰之。

毒品危害防制條例第11條
持有第一級毒品者，處 3 年以下有期徒刑、拘役或新臺幣 30
萬元以下罰金。
持有第二級毒品者，處 2 年以下有期徒刑、拘役或新臺幣 20
萬元以下罰金。
持有第一級毒品純質淨重十公克以上者，處 1 年以上 7 年以下
有期徒刑，得併科新臺幣 1 百萬元以下罰金。
持有第二級毒品純質淨重二十公克以上者，處 6 月以上 5 年以
下有期徒刑，得併科新臺幣 70 萬元以下罰金。
持有第三級毒品純質淨重五公克以上者，處 2 年以下有期徒刑
，得併科新臺幣 20 萬元以下罰金。
持有第四級毒品純質淨重五公克以上者，處 1 年以下有期徒刑
，得併科新臺幣 10 萬元以下罰金。
持有專供製造或施用第一級、第二級毒品之器具者，處 1 年以
下有期徒刑、拘役或新臺幣 10 萬元以下罰金。 

附表：
編號   對應犯罪事實                         主文   1 事實欄一、(一)部分 甲○○犯轉讓禁藥罪，累犯，處有期徒刑肆月。另案扣案Apple廠牌、型號iPhone 12 pro max行動電話壹支沒收；未扣案犯罪所得新臺幣貳仟陸佰元沒收，於全部或一部不能沒收或不宜執行沒收時，追徵其價額。   2 事實欄一、(二)部分 甲○○犯持有第二級毒品罪，累犯，處拘役肆拾日，如易科罰金，以新臺幣壹仟元折算壹日。扣案含第二級毒品甲基安非他命之注射針筒壹支及含第二級毒品伽瑪羥基丁酸成分之殘渣瓶壹瓶均沒收銷毀。